臺灣高等法院民事裁定
110年度抗字第1054號
抗  告  人  諶佳偉  
代  理  人  黃煒迪律師
上列抗告人因與相對人宜蘭縣冬山鄉公所間請求拆屋還地事件，
抗告人聲請訴訟救助，對於中華民國110年7月8日臺灣宜蘭地方
法院110年度救字第13號裁定提起抗告，本院裁定如下： 
    主  文
抗告駁回。
抗告費用由抗告人負擔。
    理  由
一、抗告人於原法院聲請及本院抗告意旨略以：伊對相對人提起
    本件拆屋還地事件原應依法繳納裁判費，惟因伊於民國109
    年度並無所得，且伊名下唯一不動產即為本件涉訟土地，難
    以進行處分變價，否則將喪失所有人地位致無從進行訴訟，
    又伊早為生活需要，向農會及私人借款超過新臺幣（下同）
    1千萬元，該土地已設定2個順位抵押權，縱進行處分變價亦
    無殘值。而登記伊名下車輛，均年份已久而無殘值，僅為伊
    代步工具，伊確實無資力支出訴訟費用，有全國財產稅總歸
    戶財產查詢清單、109年度綜合所得稅各類所得資料清單可
    佐，且非顯無勝訴之望，爰依民法第107條規定，請求廢棄
    原裁定，准予訴訟救助等語。
二、按當事人無資力支出訴訟費用者，法院應依聲請，以裁定准
    予訴訟救助。無資力支出訴訟費用之事由，應提出能即時調
    查之證據以釋明之。此觀民事訴訟法第107條前段、第109條
    第2項、第284條規定自明。所謂無資力係指窘於生活，且缺
    乏經濟信用者而言（最高法院18年抗字第260號、43年台抗
    字第152號判例參照）。簡言之，若非取給於自己或共同生
    活親屬基本生活之費用不能支出訴訟費用，且無籌措款項以
    支出訴訟費用之信用技能，即難謂為無資力支出訴訟費用。
    又法院調查聲請人是否無資力支出訴訟費用，專就聲請人提
    出之證據為之，如聲請人並未提出證據，或依其提出之證據
    ，未能信其無資力支出訴訟費用之主張為真實，即應將其聲
    請駁回，並無派員調查之必要（同院26年滬抗字第34號判例
    、88年度台抗字第161號裁判意旨參照）。
三、抗告人主張其無資力支出訴訟費用，而聲請訴訟救助，固據
    提出全國財產稅總歸戶財產查詢清單、109年度綜合所得稅
    各類所得資料清單、土地登記第二類謄本、壯圍鄉農會信用
    部資料為證（見原審卷第25、27頁、本院卷第13-17頁），
    然查：
　㈠依上述全國財產稅總歸戶財產查詢清單、土地登記第二類謄
    本所示，抗告人名下坐落宜蘭縣○○鄉○○○段0000地號土地，
    其權利範圍為全部、面積388.35平方公尺、110年1月之土地
    公告現值為19,100元/平方公尺，僅依公告現值計算該土地
    價值即達741萬7,485元（計算式：19,100元×388.35平方公
    尺＝741萬7,485元），衡以一般經驗法則，其市價應更高於
    此，此由抗告人將之設定第一順位最高限額抵押權予第三人
    宜蘭縣壯圍鄉農會之擔保金額為963萬元乙情即明，抗告人
    雖稱該土地即為本件訟爭土地，如處分變價，其將喪失所有
    人地位而無從行使所有權，原裁定認其仍得處分該土地，顯
    然侵害其訴訟權云云，查該土地雖屬本案訟爭土地，且另經
    第三人為查封登記，然抗告人僅就該土地之處分權限受限制
    ，並非無法使用、收益該土地，因此，上開各情不足釋明抗
    告人係窘於生活且缺乏經濟信用。
　㈡抗告人雖另稱其已向農會及私人借貸超過1千萬元云云，然依
    其提出之前述壯圍鄉農會信用部資料僅能證明其向壯圍鄉農
    會借款770萬元部分屬實，逾此金額部分，尚乏實證，難以
    遽信。而上述770萬元之貸放總額與前述第一順位最高限額
    抵押權擔保金額為963萬元，尚有193萬元之差距，雖抗告人
    另將之設定100萬元之第二順位最高限額抵押權100萬元予第
    三人，仍難認抗告人已無經濟信用能力繳納本件訴訟費用。
　㈢又抗告人名下除上開土地外，另有84年份之通用歐普汽車、1
    03年份之賓士汽車、94年份之BMW汽車各1輛，抗告人雖稱上
    開汽車都年份已久而無殘值，僅供代步之用云云，惟使用7
    年之賓士汽車通常仍有相當之市價，非無殘值，且抗告人持
    有上開3車輛每年所需支出之燃料稅、牌照稅非少，油耗、
    保養、維修費用亦屬不小之開支，衡情，抗告人既以上開車
    輛為代步工具，而能負擔上述稅費，當非無資力之人。
四、綜上，抗告人所稱各節，尚不足以釋明其已陷於生活窘困或
    缺乏經濟信用之狀況；此外，抗告人復未能提出其他得即時
    調查之證據，以釋明其無資力支出訴訟費用之主張為真實，
    本院復無另行調查之必要，揆諸上開說明，抗告人並非無資
    力本案訴訟費用之人。從而，抗告人聲請訴訟救助，未能釋
    明其無資力支出裁判費之主張為真實，即與民事訴訟法第10
    7條規定不符，自難准許。是則原裁定駁回抗告人之訴訟救
    助聲請，理由雖略有不同，結論並無二致，仍應予維持，抗
    告意旨指摘原裁定不當，求予廢棄，為無理由，應予駁回。
五、據上論結，本件抗告為無理由，爰裁定如主文。　　
中　　華　　民　　國　　110 　年　　9 　　月　　7 　　日
                  民事第二十二庭
                      審判長法  官  張靜女
                            法  官  葉珊谷
                            法  官  范明達
正本係照原本作成。
本裁定除以適用法規顯有錯誤為理由外，不得再抗告。如提起再
抗告，應於收受送達後10日內委任律師為代理人向本院提出再抗
告狀。並繳納再抗告費新臺幣１千元。
中　　華　　民　　國　　110 　年　　9 　　月　　7 　　日
                          　書記官  余姿慧